# 请教陈版，新准则对自行清算是否纳入合并的问题

提问人：Manson_Luci 时间：2015-10-22 20:04:51
根据 2010 版准则讲解中合并财务报表的章节：“下列被投资单位不是母公司的子公司，不应当纳入母公司的合并财务报表的合并范围：1.已宣告被清理整顿的原子公司，是指在当期宣告被清理整顿的被投资单位，该被投资单位在上期是本母公司的子公司。在这种情况下，根据 2005 年修订的《公司法》第一百八十四条的规定，被投资单位实际上在当期已经由股东、董事或股东大会指定的人员组成的清算组或人民法院指定的有关人员组成的清算组对该被投资单位进行日常管理，在清算期间，被投资单位不得开展与清算无关的经营活动，因此，本母公司不能再控制该被投资单位，不能将该被投资单位继续认定为本母公司的子公司。2.已宣告破产的原子公司，是指在当期宣告破产的被投资单位，该被投资单位在上期是本公司的子公司。在这种情况下，根据《企业破产法》的规定，被投资单位的日常管理已转交到由人民法院指定的管理人，本公司不能控制该被投资单位，不能将该被投资单位认定为本母公司的子公司。”
问题：根据准则讲解 2010 中的上述规定，自行清算与破产清算均属于母公司不再控制的范围内，但 2014 版合并财务报表的准则定义已经发生了变化，在这种情况下，自行清算是否还能继续不纳入合并报表？如果自行清算要纳入合并报表的话，纳入当期如何进行处理比较妥当？是否可以不追溯调整？

回答人：chenyiwei
我们的一贯意见是自行清算的子公司应纳入合并报表范围。合并报表范围的变化应进行追溯调整。 可参考《瑞华研究 2010 ～ 2014 汇编》之“问题3-2-66（已经进入清算程序的子公司是否纳入合并范围）”、“问题3-2-76（子公司清算期间的合并报表问题）”。

提问人：Manson_Luci 时间：2015-10-24 10:52:58
这个是根据 2014 合并财务报表准则对控制的定义及应用指南的扩展，但之前 2010 准则讲解的确讲到了自行清算根据公司法在清算期间不得开展与清算无关的经营活动，因此不具有控制权。这种准则讲解与准则的变化，在会计报表附注中应如何进行披露更妥当？算做期初数调整中的“其他”项？再将准则的变化展开说明？

回答人：chenyiwei
如果以前未将自行清算的子公司在清算期间纳入合并报表范围，现在根据修订后应用指南纳入的，可以接受作为会计政策变更予以披露的做法（虽然我个人认为这更多地是一项会计差错）。